臺灣高雄地方法院刑事判決　　　　　　　　　　　　八十九年度易字第五三五號
　　公　訴　人　臺灣高雄地方法院檢察署檢察官
　　被　　　告　卯○○
　　選任辯護人　江雍正律師
　　　　　　　　陳慧錚律師
　　被　　　告　子○○
　　右　一　人
　　選任辯護人　阮文泉律師
　　　　　　　　藍庭光律師
右列被告因背信案件，經檢察官提起公訴（八十九年度偵字第二四七一號），本院
判決如左：
    主  文
卯○○、子○○均無罪。
    理  由
一、公訴意旨略以：被告卯○○於民國八十五年三月六日起至同年十一月二十二日擔
    任高雄區中小企業銀行（下稱高雄企銀）董事長，與當時擔任常務董事之被告子
    ○○、寅○○係屬該行內同一派系之人，均受高雄企銀之付託處理該行業務，係
    為他人處理事務之人，緣寅○○（另案經臺灣高等法院高雄分院以九十年度上更
    （一）字第一五六號判決有罪，未經確定）自忖其常務董事職務即將於同年十一
    月間被解除，乃與被告卯○○、子○○密商套取高雄企銀資金，渠等明知高雄企
    銀建國分行依其經營現狀，僅需租用鄰近坐落高雄巿建國三路二五六之一號南和
    興產業股份有限公司（下稱南和興公司）房屋即可解決行舍擴充之問題，且高雄
    企銀自有資本與風險性資產比率（下稱ＢＩＳ）已低於百分之八，業經財政部於
    八十五年四月十五日以台財融字第八五五五一六四八號函指示，應限制增購自
    用不動產等情，竟基於共同背信之犯意聯絡，違背高雄企銀委託之任務，先由寅
    ○○於八十五年六月間某日遊說高雄企銀建國分行經理壬○○（另案經臺灣高等
    法院高雄分院以八十八年度上訴字第六四號判決有罪確定）購買孟駿建設企業
    有限公司（下稱孟駿公司，其登記負責人於八十五年三月間變更為丁○○，惟實
    際負責人為寅○○）所有坐落高雄巿建國三路四七與四九號一、二樓及地下
    一層作為建國分行新行址，壬○○接受遊說後同意配合寅○○以上述房屋套取高
    雄企銀資金，即於同年六月十日授意不知情之副理戊○○擬簽欲購行舍之公文，
    並配合與渠等亦有犯意聯絡之高雄企銀副經理庚○○（另案臺灣高等法院高雄分
    院以八十八年度上訴字第六四號判決有罪確定）所提供三處（下稱Ａ、Ｂ、Ｃ
    案。Ａ案：坐落高雄巿建國三路四三九號、二樓。Ｂ案：坐落高雄巿建國三路四
    七、四九號地上二層及地下一層。Ｃ案：坐落高雄巿七賢一路七十二、七十
    四號透天房屋。）充作購買建國行舍之參考資料，呈送高雄企銀總行，而庚○○
    亦明知上開Ｂ案房屋為孟駿公司所有，以及上述財政部之函示，竟在未前往上開
    Ａ、Ｂ、Ｃ案三處地點作實地評估情況下，即於八十五年八月二十一日簽核中載
    明：「1.原建國分行地點不佳，空間又小，其業績難有進展。2.Ａ、Ｂ、Ｃ案中
    以Ｂ案為優，宜應購買，以利開拓。」等語。嗣被告卯○○、子○○與寅○○三
    人見事機已成熟，即於八十五年八月二十八日召開高雄企銀第六屆第四十四次常
    務董事會議（下稱常董會），由被告卯○○擔任主席，在反對派常務董事未出席
    會議之情況下，貿然決議：「(一)准擇定高雄巿建國三路四七、四九號房地與
    業主簽訂草約。(二)呈請財政部為業務需要購買行舍免受ＢＩＳ限制獲准及提董事
    會審議通過，正式簽約。(三)鑑價公司選擇、草約簽訂及就所報價格一二、四八五
    ．六八萬元內再與業主議價授權陳副總經理辦理。」，旋庚○○即同意由孟駿公
    司自行委託宏大不動產鑑價顧問公司鑑價，該公司再依孟駿公司之授意，以新台
    幣（下同）一億三千零五萬六千三百元作成鑑估報告送轉庚○○，庚○○隨即於
    八十五年八月三十一日與孟駿公司以一億二千三百八十萬元為售價擬妥草約，卯
    ○○旋於八十五年九月十二日主持高雄企銀第六屆第十一次董事會時，決議授權
    庚○○與孟駿公司正式簽約購入上述Ｂ案行舍，寅○○因而取得高於當時僅值六
    千二百三十三萬餘元房價之不法利益六千萬餘元。而高雄企銀復因該所購置原擬
    供建國分行做為行舍使用之上開房地，因現狀之違章致使建物使用執照之用途變
    更為「銀行用」未通過，致無法做為行舍使用，並於八十七年二月二十七日委由
    信義房屋仲介股份有限公司代理出售該屋，以致閒置至今，高雄企銀因而受資金
    難以運用之損害，因認被告二人涉犯刑法第三百四十二條第一項之背信罪等語。
二、按犯罪事實應依證據認定之，無證據不得推定其犯罪事實；又不能證明被告犯罪
  者，應諭知無罪之判決。刑事訴訟法第一百五十四條及第三百零一條分別定有明
    文。又按刑事訴訟法上所謂認定犯罪事實之證據，係指足以認定被告確有犯罪行
    為之積極證據而言，如未能發現相當證據或證據不足以證明，自不能以推測或擬
    制之方法，以為裁判基礎，最高法院二十九年度上字第三一五號、四十年度台
    上字第八十六號判例參照。而認定不利於被告之事實，須依積極證據，苟積極證
    據不足為不利被告之認定時，即應為有利於被告之認定，更不必有何有利之證據
    ；又認定犯罪事實所憑之證據，雖不以直接證據為限，間接證據亦包括在內，然
    而無論直接證據或間接證據，其為訴訟上之證明，須於通常一般之人均不致有所
    懷疑，而得確信其為真實之程度者，始得據為有罪之認定，倘其證明尚未達到此
    一程度，而有合理之懷疑存在而無從使事實審法院得有罪之確信時，即應由法院
    為諭知被告無罪之判決，最高法院三十年度上字第八一六號、七十六年度台上字
    第四九八六號判例參照。再按刑法第三百四十二條第一項之背信罪，必須違背任
    務之行為，具有為圖取不法利益，或圖加不法損害之意思，為構成要件，若本人
    利益之受損害，乃基於正當原因，並非不法，則因缺乏犯罪意思要件之故，即難
    律以本罪，最高法院五十三年台上字第二四二九號判例參照。又刑法第三百四十
    二條第一項之背信罪，以為他人處理事務，意圖為自己或第三人不法之利益，或
    損害本人之利益，而為違背其任務之行為，致生損害於本人之財產，或其他利益
    為其構成要件。如行為人並無為其自己或第三人取得不法利益，或使本人之利益
    受損害之意思，或其處理事務時，並無違背其任務，嗣後因情事變更，而本人之
    財產或其他利益受有損害者，均無該條之適用，最高法院三十九年度台上字第二
    五一號判決參照。
三、公訴人認被告卯○○、子○○涉有上開犯行，無非以被告二人對其等有參與常董
    會及董事會決議准擇定購入Ｂ案為建國分行行舍，知悉高雄企銀之ＢＩＳ限制已
    低於百分之八之事實並不否認，且被告二人與寅○○為「同一派系」之利益結合
    ，明知僅需租用無須購置新行舍，且高雄企銀自有資產與風險性資產比率（下稱
    ＢＩＳ限制）已低於百分之八，仍由寅○○遊說壬○○、庚○○在未做實地評估
    之下，提供建議包括孟駿公司（Ｂ案）之三案房地供建國分行房舍選擇，被告二
    人與寅○○即於八十年八月二十八日召開第六屆第四十四次常務董事會議決議決
    議准許採擇Ｂ案簽訂草約，呈請免受ＢＩＳ限制及提董事會審議後簽約、鑑價、
    議價等，嗣召開董事會決議授權簽約購入Ｂ案，不及備文呈請財政部免除ＢＩＳ
    限制獲得許可，即行簽約付款，寅○○因此獲得超過市價逾六千餘萬元之不法利
    益，高雄企銀購入Ｂ案後因無法變更建物使用執照用途為「銀行用」，委託另行
    出售閒置至今，致高雄企銀受有資金無法運用之損害為主要論據，並有證人即高
    雄企銀前秘書室主任辛○○、監察人乙○○、建國分行經理壬○○之證述、高雄
    企銀八九高銀總秘文字第三一三號函、八十五年八月二十八日第六屆第四十四次
    常務董事會議事錄、八十五年九月十二日第六屆第十一次董事會會議議事錄、財
    政部八十五年四月十五日台財融字第八五五五一六四八號函、鑑價報告、高雄
    企銀八七高銀總秘財字第一三號函、簽辦單、轉帳支出簿、轉帳收入傳票、匯
    款委託書、活期性存款明細分戶帳、劃收報單、活期存款取款憑條、臺灣高雄地
    方法院八十六年度訴字第三四一一號刑事判決書及臺灣高等法院高雄分院八十八
    年度上訴字第六四號刑事判決書各一紙在卷為憑。
四、被告卯○○、子○○對其等有參與常董會及董事會決議准擇定購入Ｂ案為建國分
    行行舍，知悉高雄企銀之ＢＩＳ限制已低於百分之八之事實固不否認，惟均堅決
    否認有何背信犯行，被告卯○○辯稱：購置新行舍係建國分行主動簽報總行，經
    業務部、審查部、秘書室進行評估，參酌副總經理庚○○簽註Ｂ案為優，始提諸
    常董會討論，常董會決議授權先簽訂草約以供董事會討論，經董事會董事一致決
    議通過才正式簽約，並未逾越權限，雖在財政部解除ＢＩＳ限制前授權簽約，惟
    列席會計師未就ＢＩＳ限制表示意見，且當時ＢＩＳ限制依修正前銀行法第四十
    四條第一項規定，僅中央主管機關得限制其盈餘之分配而已；亦未與承辦人員接
    觸、施壓、為何指示，承辦人員復未建議租用鄰屋以解決房舍不足問題，其在常
    董會中有要求庚○○與業主議價，否則表明要承租以制衡，如係套取資金何必如
    此？又宏大公司鑑價結果經過高雄企銀審查部認可，且該房地曾於八十三年間向
    中聯信託投資股份有限公司設定本金最高限額一億一千餘萬元之抵押權，難認以
    事後中華徵信所估價較低即謂原先高估；又以勘估現場之審查員甲○○均不能發
    現建物有未依建築執照施工之違建，無法作為銀行新房舍使用，之後秘書室主任
    辛○○有意變更用途，因被調職始未繼續辦理變更，高雄企銀遲於八十七年一月
    十五日董事會決議出售前開房地，八十七年二月二十七日才委託出售，彼時房地
    市場景氣低迷未能順利售出，皆係被告參與購買系爭房地為建國分行房舍之決議
    時，所無從預知，主觀上無出於損害高雄企銀利益之背信犯意等語；被告子○○
    辯稱：建國分行應租用或另購，利弊難斷，且當時財政部ＢＩＳ限制增購不動產
    函令僅據訓示效果、飭令糾正，得限制盈餘分配而已；又常董會無權決定購置房
    舍，亦未決議購買而肇致購入Ｂ案之既成事實；再者董事會決議購入Ｂ案為建國
    分行行舍亦無違背法令、章程；其與寅○○非屬同一派系，未密商套取銀行資金
    ，復未授意提高鑑價、獲取利益、接洽關說，並無與寅○○、壬○○、庚○○等
    人背信之犯意聯絡及行為分擔，是不得僅以曾出席該次常董會強令為購入上述房
    地之損害負責等語。
五、經查：
  (一)被告卯○○自八十四年四月二十九日起擔任金嘉莊開發股份有限公司派任高雄企
    銀之法人董事代表兼任董事長，被告子○○、陳田圃、寅○○、林慶祥均係常務
    董事，任期原皆應至八十七年四月二十八日止，均為受高雄企銀委託處理事務之
    人，被告卯○○於八十五年八月二十八日主持高雄企銀第六屆第四十四次常董會
    ，與被告子○○、寅○○參與決議：「(一)准擇定高雄巿建國三路四七、四九
    號房地與業主簽訂草約。(二)呈請財政部為業務需要購買行舍免受ＢＩＳ限制獲准
    及提董事會審議通過，正式簽約。(三)鑑價公司擇選、草約簽訂及就所報價格一二
    、四八五．六八萬元內再與業主議價授權陳副總經理辦理。」，被告卯○○嗣於
    八十五年九月十二日主持高雄企銀第六屆第十一次董事會，與會有被告子○○、
    寅○○及其餘五名董事、會計師吳錫璋等人，會中決議：「為業務需要授權庚○○以一億二千三百八十萬元依常董會報告草約與賣主簽約購買（上述Ｂ案行舍）
    」之事實，有公司變更事項登記卡（臺灣高等法院高雄分院以八十八年度上訴字
    第六四號案件之調查卷三證物編號十三，前述案件下稱另案）、八十五年八月
    二十八日第六屆第四十四次常務董事會議議事錄、八十五年九月十二日第六屆第
    十一次董事會議議事錄各一紙在卷可稽，故上開事實堪以認定。
  (二)而當時高雄企銀建國分行原租約到期，有數處適當地點作為新房舍之購置案，係
    高雄企銀建國分行於八十五年六月十日以（八五）銀總建字第七號提出於總行
    ，經總行於八十五年八月二日以此函作為建國分行購買新房舍之依據，經會簽營
    繕科、審查部、業務部、會計室、副總經理庚○○、總經理，始呈董事長卯○○
    批示提常董會討論，嗣經董事會決議購買Ｂ案，其間被告二人並無催辦、關心添
    購建國分行新行舍之事實，業經證人即秘書室的助理癸○○到庭結證：當初建國
    分行新房舍購買流程由分行公文簽報總行，再層層核轉，我拿到時已經有這三案
    ，往上呈報後就沒有參與，本案被告二人在購買房舍過程沒有給我任何指示，也
    沒有聽說他們有指示，公文先往秘書室報，再會總行其他應會的部門當時簽主旨
    內容時就有分行公文、附件，我拿到時就有上面所寫主旨附件，以及三案房屋的
    照片、資料等，沒有任何人以文字或言語交代我如何辦理，購買分行秘書室一般
    都是分行簽上來的，分行簽上來會有建議購買的方案，一般都是會選擇其中一個
    購買房舍最後有權決定應該是董事會等語（本院九十一年六月二十七日審理筆錄
    ），證人即建國分行經理壬○○到庭結證稱：購買建國房舍的前後被告未就這件
    事與你接觸等語（本院九十一年三月二十日審理筆錄），證人即總行審查部經理
    丙○○到庭結證稱：建國分行購買房舍有會簽我，一般購買房舍的程序分兩種，
    一種是總行自己去找，一種是分行呈報，會簽是從秘書處會簽，會簽有業務部等
    很多部門，購買建國房舍被告二人無作具體的指示，或以其他方式影響審查會簽
    時等語（本院九十一年三月二十日審理筆錄），證人即秘書室主任辛○○到庭結
    證稱：一般是分行認為需要購買房舍，就選地點報上總行，由各部室會簽，簽到
    副總、總經理、董事長，常董會、董事會開會決定，最後決定是董事會，到總經
    理那裡，如果他認為沒有需要，就會將案子擋下來分行如果想要搬到適合的地點
    ，承辦員可以自己去找，總行主動要分行去變更房舍地點或購買、租賃房舍的情
    形也有，但是很少，這是分行報上來的，分行提的地點有時只有提出一個方案，
    多的有五個方案，分行不一定會推薦他們認為比較適合的，有時提出的方案，總
    行認為不適合，會請他們另外提案承辦建國分行房舍、送會簽過程，被告二人就
    此購買房舍情形，沒有查詢或關切等語（本院九十一年五月十七日審理筆錄），
    此有前開建國分行函、簽辦單在卷足憑。至寅○○前曾與某游姓友人至建國分行
    向分行經理壬○○遊說購買寅○○實際擔任負責人之孟駿公司所有之Ｂ案房地，
    又副總經理庚○○親至分行、去電要壬○○簽報購買建國分行房舍，始由壬○○
    指示分行副理戊○○製作前述購置房舍函稿等情，被告二人並不知情、未參與，
    亦據證人壬○○、寅○○、丁○○、辰○○分別於另案與本院審理時供、證述甚
    詳（調查卷第三卷八十六年八月五日調查筆錄、八十六年度偵字第一九二九六號
    偵查卷第八十五、八十六頁、本院九十一年三月二十日審理筆錄，前述偵查卷第
    一三六至一四一頁、本院九十一年五月一日審理筆錄，調查卷第三卷八十六年八
    月七日調查筆錄、本院九十一年六月二十七日審理筆錄，上訴字第三卷第一五五
    、一五六頁、本院九十一年六月二十七日審理筆錄），復經本院調閱另案卷宗核
    閱無誤，依此觀之，被告二人對於購買建國分行行舍之提案、選擇、審核過程，
    並無遊說、施壓、催辦等情事，堪可認定。
  (三)又財政部曾以八十五年四月十五日台財融字第八五五五一六四八號發函高雄市
    政府財政局，高雄企銀之ＢＩＳ限制低於百分之八，在未提高至百分之八以上前
    ，不得增加風險性資產總額及增購自用不動產等情，此固為被告二人所不否認，
    並有上述財政部函一紙在卷可按。惟依當時適用於八十四年六月二十九日修正之
    銀行法第四十四條所定自有資本與風險性資產之比率、範圍及計算方法之限制，
    係為健全銀行財務基礎，非經中央主管機關之核准，銀行自有資本與風險性資產
    之比率，不得低於百分之八，凡實際比率低於規定標準之銀行，中央主管機關得
    限制其分配盈餘，其辦法由中央主管機關定之；前項所稱自有資本與風險性資產
    ，其範圍及計算方法，由中央主管機關定之。且依財政部所頒布之銀行自有資本
    與風險性資產之範圍計算方法及未達標準之限制盈餘分配辦法第九條規定，除經
    財政部核准者外，依本辦法計算及填報之自有資本與風險性資產之比率須達百分
    之八；未達前項規定之比率者，財政部得依左列規定，限制其盈餘分配：一比率
    在百分之六以上，未達百分之八者，以現金或其他財產分配盈餘之比率，不得超
    過當期稅後淨利之百分之二十。二比率低於百分之六者，盈餘不得以現金或其他
    財產分配。違反前述銀行法第四十四條第一項規定所為之限制，依同法第一百二
    十九條第六款，處新臺幣十五萬元以上一百八十萬元以下罰鍰。再依高雄企銀章
    程亦無更嚴格之限制，有前揭公司章程可按（另案訴字卷第一五九至一六二頁）
    。是觀之前開法令章程之規定，ＢＩＳ之限制依當時之法令、章程，其僅限制盈
    餘之分配，而無限制增購自用不動產之法律授權，此自其後財政部僅以八十五年
    十一月二十六日台財融字第八五五五三一八一號函令糾正即明，自難僅憑增購建
    國分行房舍時有ＢＩＳ之限制，即認被告二人參與購屋之決議有故意損害高雄企
    銀之意圖。
  (四)另常董會之職權，依八十六年六月二十五日修正之公司法第二百零八條第四項規
    定，常務董事於董事會休會時，依法令、章程、股東會決議及董事會決議，以集
    會方式經常執行董事會職權，由董事長隨時召集，以半數以上常務董事之出席，
    及出席過半數之決議行之。而高雄企銀章程中，僅規定董事會職權乃各種重要契
    約審定、不動產買賣、投資審定等項目，常董會職權部分則付諸闕如，是僅能依
    章程第四十條規定依公司法、銀行法及有關法令之規定辦理之，即應以上開公司
    法規定補充適用。故本件高雄企銀常董會於董事會休會時，由董事長被告卯○○
    召開常董會執行董事會職權，以被告卯○○、子○○、寅○○之半數以上常務董
    事之出席，及出席全數同意之決議准擇定Ｂ案房地與業主簽訂草約，授權庚○○
    就鑑價公司選擇、草約簽訂及就所報價格內再與業主議價，並無違反法令章程之
    規定。況實際授權庚○○以何價格簽約購入Ｂ案房地之決定，又係八十五年九月
    十二日第六屆第十一次董事會會議所為之決議，當日有八位董事出席，並無表示
    異議而通過，倘被告二人果係有意圖利或損害高雄企銀利益之意圖，豈會無人在
    會議上表示不同意見？是公訴人遽以證人即秘書室主任辛○○於調查局證稱：依
    高雄企銀之規定，購買新行舍之權限在董事會，常董會並無權決定購買行舍之地
    點及價格等語，即謂被告二人參與常董會決議授權就Ｂ案房地簽訂草約有違高雄
    企銀之規定，尚有未洽。況經本院及辯護人當庭訊之證人辛○○：（問：之前有
    說常董會逾越應有之權責？）答：我不是說他們逾越權責，我是說購置房屋是董
    事會的職權。（問：簽訂草約有無逾越高企銀的內規？）答：簽訂草約沒有明文
    規定、購置辦法也沒有規定常董會可不可以授權簽訂草約。（問：購置房舍是在
    常董會還是董事會才算通過？）答：董事會通過才算通過。（問：購買房舍之後
    有無需要向主管機關（金融局、證管會）陳報、公告？）答：必須董事會通過後
    二日內報證管會及公告。（問：主管機關有無認為本件程序不合？）答：如果不
    合就不能登記等語（本院九十一年五月十七日審理筆錄），益證被告二人無何違
    背任務可言。
  (五)公訴意旨又以前開常董會係在反對派常務董事未出席會議之情況下貿然決議、強
    行通過，有證人即監察人乙○○所證述：高雄企銀常務董事應有五人，在我印象
    中當時很亂，卯○○那一派三個人，都是自己開會，反對派的人反對也沒有用，
    因為他們三人硬要決定等語、上述證人辛○○之證詞，為被告二人與寅○○有共
    犯關係之證據。然當時高雄企銀開會通知會寄給所有的董事及監察人，不一定一
    起開會的就是同一派，有時有事不能去開的也有等情，業經證人乙○○於本院審
    理時到庭結證甚詳（本院九十一年三月二十日審理筆錄），尚難以同時參與會議
    者即為共謀之推論。又無證據證明被告二人知悉Ｂ案房地係寅○○所經營孟駿公
    司所有，此依證人寅○○到庭結證：我沒有向被告二人表明與孟駿公司的關係，
    也沒有向他們要求購買Ｂ案，主事者有權購買何案，當時我與他們並不是處的很
    好等語觀之即明（本院九十一年五月一日審理筆錄），且本件召開常務董事會議
    既有通知各常務董事開會，何能以僅被告二人和寅○○參與常董會決議，其餘二
    位常董不與會，即認該決議係被告二人與寅○○「密商套取資金」、「見時機成
    熟」而強行通過，因此違背職責。
  (六)公訴意旨又認購入Ｂ案房地依孟駿公司委託之宏大公司鑑價一億三千餘萬元，嗣
    以一億二千餘萬元簽約購買，惟該房地經中華徵信所鑑定僅值六千二百三十三萬
    餘元，且該房地復未能順理變更用途為銀行用，於八十七年二月間託售未果，閒
    置至今，足認被告二人對於上開房地參與決議購入，明顯違背任務而有高估等情
    不誣。矧以該Ｂ案房地之建購案，係由建國分行提出，業如前述，而經會簽總行
    各單位認無疑義後，始提出常董會、董事會討論，復據證人即審查部課員甲○○
    到庭結證稱：我們審查部是會簽，我印象中是對位置、地址作瞭解，審查結果沒
    有表示任何意見，當時送來地點有三個案，沒有任何的建議案，在我審查過程沒
    有人來影響我們的審查，也沒有人說這案子是由何人交辦，三案都有到現場看過
    ，有畫位置圖，沒有進入屋內查看，那是我們職責所在必須要知道提案得標的是
    否存在回來之後沒有評比，只去過一次，買了之後沒有再去等語（本院九十一年
    三月二十日審理筆錄），證人即宏大公司巳○○到庭結證：Ｂ案是跟孟駿公司副
    總經理己○○接洽，無其他人接洽關於鑑價的事，被告二人有無關心鑑價的事己○○亦無向你表示過被告二人有說過此案都處理好了，如何鑑價就接受，要估將
    三個獨立建號打通比較好的資產價，做完後會跟客戶照會，己○○說要價格給好
    一點的考慮，只有己○○交代，沒有其他人等語（本院九十一年六月二十七日審
    理筆錄），證人聶湘明於另案亦同此證述（另案上訴卷編號二第三一一、三一二
    頁），且另外建國分行Ａ、Ｃ案之報價均達一億餘元，亦有證人即Ａ、Ｃ案所有
    權人黃明哲、陳智雄之證詞（另案調查卷編號三八十六年三月二十五日、八十六
    年二月二十一日調查筆錄，上訴卷編號二第二四一至二四七、五二至五七頁）、
    三案報價及照片資料（上訴卷編號三第二七三頁以下）可佐，雖嗣後該房地經中
    華徵信所於八十五年十月三日鑑價結果僅六千二百餘萬元，惟不動產價格之評估
    方法在理論上各異，著眼優缺點亦有不同，此些方法於不動產價格劇烈變動時，
    皆無法依上開之方法，取得對於不動產時價之評估，由目前景氣長期不佳，不動
    產之價格減少數成之情形，俯拾皆是之情形以觀即知，況倘有爭執之地段，事後
    參與鑑估人員之鑑價多少會趨於保守，估價之高低標準難從一而論，退步言之，
    縱或宏大公司人員因業主孟駿公司要求調整鑑定價格係屬不當，然此是否依據內
    部各單位購屋簽辦資料進而提送決議之被告二人所得預見，亦未據公訴人舉證明
    確證明之。又該購入之Ｂ案房地並非毫無改變違建、變更用途為「銀行用」之可
    能，亦據證人即建築師郭榮煌於另案到庭結證屬實（上訴卷編號二第二二頁）
    ，雖日後高雄企銀因尚須出資修改變更用途而放棄，即決議委託信義房屋出售，
    有高雄市政府工務局函、使用執照、買賣委託書各一紙足稽（前案訴字卷第三
    三至三七頁），因之，尚難因不動產鑑定之價格基礎不同、或事後不欲變更設
    計使用、市場價格因素遠低於原來之鑑定價格，即認為被告二人有背信之行為。
  (七)再者，高雄企銀購買孟駿公司前開Ｂ案房地之價款，頭期款八千零四十七萬元，
    其中八千萬元於八十五年九月十六日由孟駿公司之高雄企銀營業部活存七四六八
    之三號帳戶轉存入孟駿公司之台灣區中小企銀苓雅分行活存三四四三三之一號帳
    戶，又其中二百五十三萬五千元則於同日以寅○○名義匯入案外人陳雪在屏東縣
    萬丹鄉農會帳戶之事實，此有高雄企銀取款憑條在卷可按，其中六十萬元則於同
    年九月十六日轉匯入寅○○在台灣區中小企銀苓雅分行之活存七七六四八之六號
    帳戶，另二百五十二萬元亦於同年九月十六日存入劉佳龍（寅○○之子）台灣區
    中小企銀苓雅分行甲存一二四九八之二號帳戶中；另孟駿公司台灣區中小企銀苓
    雅分行活存三四四三三之一號帳戶，於同年九月二十一日將其中三百三十萬元轉
    存的寅○○台灣區中小企銀苓雅分行活存七七六四八之六號帳戶中；而孟駿公司
    再將其中二百零一萬零二千元再轉存進劉佳龍台灣區中小企銀苓雅分行甲存一二
    四九八之二號帳戶等情，此有高雄企銀活期存款客戶異動資料及台灣區中小企銀
    活期存款客戶異動資料、存摺取款憑條、電匯申請書影本九紙在卷可按。高雄企
    銀於八十五年九月二十三日支付孟駿公司第二期款三千七百五十萬元轉入孟駿公
    司之台灣區中小企銀苓雅分行活存三四四三三之一號帳戶，並由丁○○於八十五
    年九月三十日提領三百十二萬元後，於當日將其中一百萬元以寅○○名義匯入新
    大鋁業公司在高雄縣鳥松鄉農會之帳戶事實，此有當日取款憑條、電匯單各一紙
    在卷可按；另孟駿公司之台灣區中小企銀苓雅分行活存三四四三三之一號帳戶於
    八十五年十月一日將其中五百四十萬元匯入孟郡建設公司（負責人寅○○）在泛
    亞銀行高雄分行之帳戶中。又孟駿公司在台灣區中小企銀苓雅分行活存三四四三
    三之一號帳戶復於同年十月十一日將其中八十三萬四千一百六十七元以寅○○名
    義匯入孟郡建設公司在高雄企銀潮州分行之帳戶；另三百萬元於同年月十日以劉
    佳龍名義簽發支票，並由寅○○背書之事實，此有支票及匯款申請書影本在卷可
    按；孟駿公司之台灣區中小企銀苓雅分行活存三四四三三之一號帳戶又於同年十
    一月十一日再度以寅○○名義將八十三萬四千一百六十七元匯入孟郡建設公司在
    高雄企銀潮州分行之帳戶之事實，並有當日匯款申請書影本在卷可按（偵卷第七
    八至九六頁、另案調查卷編號三卷內）。且證人即存款課課長丑○○亦到庭結證
    稱：未付其他款項等語明確（本院九十一年六月二十七日審理筆錄），是孟駿公
    司上開售屋之價款係分別由被告寅○○、丁○○提領或匯寄清償他人欠款，或轉
    帳至被告寅○○所經營之孟郡建設公司帳戶中，足證被告二人並未因此受有利益
    。
  (八)至於公訴人雖認僅需租用鄰近坐落高雄巿建國三路二五六之一號南和興公司房屋
    即可解決行舍擴充之問題，惟企業經營地點決定係租或買，本有複雜之市場考量
    因素存在，且當時南和興公司乃係法人股東派有代表擔任常務董事，是否承租鄰
    屋即屬有利之決定，亦難判斷，既不能證明被告二人與寅○○、庚○○、壬○○
    等人之間有何背信之犯意聯絡及行為分擔下，所發生之事實，亦非被告二人參與
    常董會、董事會決議時所能預見，且復經董事會到場八名董事決議通過，自不能
    因其後購置房地後不願積極變更用途、認為購入價值過高，即反論被告二人於參
    與決議之前及當時，已與寅○○、庚○○、壬○○等人有背信之犯意聯絡及行為
    分擔，而有圖自己或第三人不法之利益或損害高雄企銀之意圖，或有何違背其任
    務之行為。
六、綜上所述，本件被告二人既無與寅○○、庚○○、壬○○等人有密商套取高雄企
    銀資金之情，其本於董事長、常務董事之職責，依建國分行函會簽建議購置分行
    房舍，並依法召開參與常董會、董事會決議購買Ｂ案房地，尚無從認其有違背其
    任務之行為，另又查無積極證據足以證明被告二人有收取任何不法利益，或曾指
    示本件高雄企銀相關人員為不法行為，或其主觀上有圖自己或第三人不法利益，
    或使高雄企銀受有損害之意圖，嗣後縱因不願建物變更用途及房地產價值逐年滑
    落等情事變更，而致高雄企銀就本件房地無法順利作為銀行使用或售出，揆之前
    揭法條及判例意旨，亦不能逕對被告二人以刑法背信罪相繩，此外，本院依職權
    調查，亦查無積極證據足以證明被告二人有公訴人所指背信罪嫌，犯罪不能證明
    ，揆之前揭說明，自應由本院諭知被告二人均無罪之判決。
七、至臺灣高雄地方法院檢察署檢察官移送併辦被告卯○○涉犯背信部分（八十八年
    度偵字二七七二號），因本件公訴人起訴部分既經本院為無罪之諭知，則與移
    送併辦部分自無連續犯之裁判上一罪關係，非起訴效力所及，本院自無從加以審
    判，此部分應退回由檢察官另為適法處理，附此敘明。
據上論斷，應依刑事訴訟法第三百零一條第一項，判決如主文。
中      華      民      國      九十一      年     七     月    十九    日
                                  臺灣高雄地方法院刑事第一庭
                                            法  官    郭貞秀
右正本證明與原本無異。
如不服本判決，應於判決送達後十日內，向本院提出上訴狀。
                                            書記官    黃意雯
中    華    民    國      九十一     年      七      月      十九      日
